【裁判字號】    89,簡,39
【裁判日期】    900614
【裁判案由】    廢棄物清理法
【裁判全文】
臺北高等行政法院判決                        八十九年度簡字第三十九號
    原      告  甲○○
    訴訟代理人  庚○○
    被      告  桃園縣楊梅鎮公所
    代  表  人  乙○○鎮長）.
    訴訟代理人  己○○
                辛○○
                戊○○
右當事人間因廢棄物清理法事件，原告不服台灣省政府中華民國八十九年七月十三日
八九府訴二字第一二六三七三號再訴願決定，提起行政訴訟，本院判決如左：
      主  文
再訴願決定、訴願決定及原處分均撤銷。
訴訟費用由被告負擔。
      事  實
緣原告承租之坐落桃園縣楊梅鎮秀才窩一八一—二地號土地，經被告稽查人員於民國
（下同）八十八年九月十七日下午十五時許，查獲任意堆置建築廢棄物及垃圾，據以
裁處罰鍰一萬銀元（折合新台幣三萬元），原告不服，提起訴願，經桃園縣政府於八
十八年十二月二十四日以八八府訴字第二五○二四號訴願決定書駁回，又提起再訴願
，亦遭駁回，遂提起行政訴訟，茲摘敘兩造主張之理由意旨如次：
一、原告主張之理由略謂：（一）坐落桃園縣楊梅鎮秀才窩一八一—二地號土地，係
    原告向祭祀工業林祿公承租，雖經原告使用多年，但因原告在該土地附近所有房
    屋失火，原告乃搬遷至楊梅鎮住居，上開之一八一—二地號土地偏僻，原告未再
    使用，荒廢多年。且該地荒涼，附近無人居住，不知何時遭人傾倒建築廢棄物，
    被告稽查人員以查獲該土地上堆置有事業廢棄物，遂以原告違反廢棄清理法第十
    五條及第二十四條規定，裁處罰鍰新台幣三萬元，並又連續處罰六次，然而該土
    地上之建築事業廢棄物並非原告所堆置，應無處罰原告之理。（二）原告原係農
    民，既非經營建築事業，亦從未經營廢棄事業機構，被告以查獲該一八一—二地
    號土地上有事業廢棄物，即推定係原告所堆置，難謂適法。（三）被告對原告之
    裁罰依據係以原告違反廢棄物清理法第十五條及二十四條之規定，然查該一八一
    —二地號土地上所堆置之事業廢棄物並非原告所生產，也非原告所同意堆置，原
    告亦非事業之機構，而廢棄物清理法並無規定事業廢棄物之清除由土地承租人或
    占有人處理，可知被告以該土地上之事業廢棄物係原告所堆置之認定，實屬毫無
    根據。被告以原告所承租之土地遭堆置事業廢棄物，原告未向警察機關報案，遂
    認定係原告所堆置，此之認定，尤嫌無據，蓋原告已多年不使用該地，該地究竟
    遭何人於何時堆置事業廢棄物亦不知悉，如何報案？至於被告以原告未妥為管理
    土地遭人偷倒建築廢棄物，亦有過失等語，第查被告稱原告管理土地有過失係憑
    空推定，矧查，廢棄物清理法並無規定土地承租人因管理土地有過失，遭人偷倒
    事業廢棄物而未清除處理者，就應予裁處罰鍰之規定，則殊不能以原告管理土地
    有過失，即負有事業廢棄物清除處理之責任，否則有違罪刑法定主義。爰訴請撤
    銷原處分及訴願、再訴願決定等語。
二、被告主張之理由略謂：原告承租之坐落桃園縣楊梅鎮秀才窩一八一—二地號土地
    ，經被告稽查人員於八十八年九月十七日下午十五時許，查獲任意堆置建築廢棄
    物及垃圾，有告發單及照片可稽，違規事實，足堪認定。至原告主張未經營任何
    公司或行號，也未產生任何事業廢棄物，系爭土地距原告住所甚遠而遭不肖廠商
    偷倒建築廢棄物，原告係不知情且亦為受害人。惟查原告為系爭土地承租人，自
    有管理義務，其稱遭不肖廠商偷倒，雖經台灣桃園地方法院檢察署檢察官不起訴
    處分，但行政刑罰與行政秩序罰要件不同，此觀諸司法院釋字第二七五號解釋自
    明，原告未舉證其無過失，仍應處罰。從而被告據以裁處罰鍰新台幣三萬元，並
    無不合，請駁回原告之訴等語。
      理  由
一、按「事業廢棄物之貯存、清除或處理方法及設施，應符合中央主管機關之規定。
    」「貯存、清除或處理一般事業廢棄物，違反第十五條規定者，處二千元以上一
    萬元以下罰鍰。經通知限期改善，仍未遵行者，按日連續處罰。」固為廢棄物清
    理法第十五條及第二十四條所明定。又事實之認定，應憑證據，不得出於臆測，
    此項證據法則，自為行政訴訟所適用，最高行政法院（改制前為行政法院）六十
    一年判字第七十號著有判例。
二、本件被告之環境衛生稽查人員，於八十八年九月十七日十五時許，在原告承租之
    坐落桃園縣楊梅鎮秀才窩一八一－二地號土地，查獲任意堆置建築廢棄物及垃圾
    ，此有違反廢棄物清理法案件告發單及照片附卷可稽，復為原告所不爭執，自堪
    信為真實。惟原告訴稱：伊原係農民，未經營建築事業，亦從未經營廢棄事業機
    構，上開其承租土地上被查獲任意堆置之建築廢棄物及垃圾，不知何時遭人傾倒
    ，原告亦未曾同意他人堆置，伊亦是被害人，被告竟毫無憑證，認定係原告任意
    堆置，並告發處罰，詳如其事實欄所載理由，顯有違誤等語。查本件被告之環境
    衛生稽查人員於上開時、地，雖查獲任意堆置建築廢棄物及垃圾，但非當場發現
    係原告所任意堆置，又證人即曾在上開處所任意傾倒事業廢棄物被查獲告發處罰
    之丙○○、丁○○，於本院均證稱：不認識原告。原告亦稱：不認識該二位證人
    。此有本院九十年六月十三日之準備程序筆錄在卷可憑。而原告上開承租之土地
    堆置廢棄物，台灣桃園地方法院檢察署檢察官亦採信被告（即本件原告）之主張
    ，以八十八年度偵字第一六三一六號為不起訴處分在案有該不起訴處分書在卷可
    按。綜上說明，原告主張，自堪採信，被告未予詳為查證，遽予處罰，自有疏漏
    ，原告執以指摘，非無理由，一再訴願決定，未予糾正，俱有未合，自應由本院
    將一再訴願決原處分均撤銷，以符法制。
三、據上論結，本件原告之訴為有理由，依行政訴訟法第二百三十六條、第一百九十
    五條第一項前段、第九十八條第三項前段，判決如主文。
中      華      民      國     九十     年      六      月     十四     日
                                  台北高等行政法院  第二庭
                                                    法  官  黃本仁
右為正本係照原本作成。
本件以訴訟事件所涉及之法律見解具有原則性者為限，始得於本判決送達後二十日內
向本院提出上訴狀（須按他造人數附繕本），並經最高行政法院許可後方得上訴。
中      華      民      國     九十     年      六      月     十五     日
                                                    書記官  姚國華


司法院資訊處製作；財團法人民間司法改革基金會備份。
